最高法院刑事判決　　　　　　　九十六年度台上字第六七九號
上　訴　人　甲○○
選任辯護人　莊秀銘律師
　　　　　　鄭旭廷律師
　　　　　　陳　明律師
上　訴　人　乙　○
上列上訴人等因違反毒品危害防制條例案件，不服台灣高等法院
中華民國九十二年七月十五日第二審判決（九十二年度上訴字第
三六七號，起訴案號：台灣士林地方法院檢察署八十九年度偵字
第九六八九、一一０五五、一一四三八號），提起上訴，本院判
決如下：
    主  文
原判決關於甲○○、乙○販賣第二級毒品部分均撤銷，發回台灣
高等法院。
    理  由
本件原判決認定上訴人甲○○、乙○均明知安非他命為毒品危害
防制條例所定之第二級毒品，不得非法持有、販賣。（一）甲○
○向綽號「水哥」者販入第二級毒品安非他命後，基於販賣以營
利之概括犯意，於民國八十九年十一月二十四日晚上九時許，在
其台北縣石門鄉之住處，以新台幣（下同）一千元之價格，販賣
約零點五公克之安非他命予乙○；復於同年月二十七日晚上十一
時許，在台北縣三芝鄉，以五千元之價格，販賣三公克之安非他
命予乙○。（二）乙○向綽號「阿倫」者販入第二級毒品安非他
命後，基於販賣以營利之概括犯意，連續於八十九年八月下旬、
同年九月間，將數量約可供張義忠吸食三十口之安非他命置入小
分裝袋內，以每包五百元之價格，在台北縣三芝鄉乙○之住處或
某空屋內，販賣予張義忠，前後共計三次。並以第一審誤沒收甲
○○之手機，且漏未依毒品危害防制條例第十七條規定減輕乙○
之刑，均有未洽，因而撤銷第一審關於上訴人等販賣第二級毒品
部分之判決，改判仍均論處上訴人等連續販賣第二級毒品罪刑，
固非無見。
惟查：（一）甲○○部分：１、科刑判決所認定之事實，與其所
採用之證據不相適合，即屬證據上之理由矛盾，按諸刑事訴訟法
第三百七十九條第十四款，其判決當然為違背法令。原判決認定
甲○○係基於營利之意圖而販賣安非他命予乙○，於理由欄說明
：「參諸甲○○自承：幫家人賣螃蟹，每月約有一萬餘元之零用
錢等語，所得非豐，衡諸常情，如非有利可圖，豈有甘冒重典販
售安非他命之可能…」（見原判決第七頁倒數第二至五行）。然
查甲○○於第一審係供稱：「（問：你平常工作為何？答：）我
幫父親賣螃蟹，一星期約有一萬元的零用錢，在富基漁港旁做生
意。」等語（見第一審卷一第四二頁第四至七行），原判決上開
理由援引甲○○於第一審之供述，謂其每月僅有一萬餘元之零用
錢云云，顯與卷內證據資料不相符合，而有證據上理由矛盾之違
法。２、證據之證明力，固屬於法院判斷之自由，但不得違背經
驗法則及論理法則，如其判斷，尚有疑竇，則難遽採為被告有利
或不利之認定。原判決援引乙○於警詢及檢察官訊問時之供述為
憑，認定甲○○有販賣安非他命予乙○之犯行。而查乙○於檢察
官訊問時，對於彼與甲○○之聯絡方式，指稱係甲○○以000
0000000號行動電話撥打彼之0000000000號行
動電話聯絡等情（見第一一０五五號偵查卷第二０頁背面倒數第
二行至第二一頁第八行）。然查：(1)依卷附000000000
0號行動電話於八十九年九月一日起至同年十二月一日間之通聯
紀錄所示，該門號行動電話自八十九年十一月二十四日起即無通
聯紀錄，且其中與0000000000號行動電話之最後通聯
時間為八十九年十一月十九日（見同上偵查卷第二二０、二二四
頁），顯見乙○指稱甲○○係以行動電話與彼聯絡販賣安非他命
云云，是否真實？仍有待調查其他補強證據以佐證之。(2)乙○係
指稱甲○○撥打彼之行動電話以聯絡販賣安非他命事宜云云，倘
乙○上開指述屬實，則無論甲○○以何門號電話撥打乙○之行動
電話，乙○之行動電話均應處於開機狀態，始符論理法則。原判
決理由甲之壹之二(二)2.謂「乙○使用之…行動電話於本案發生時
間，處於關機之狀態…然…乙○既稱：係甲○○主動打電話問我
要不要買毒品。則甲○○究係以何電話撥打、電詢乙○，乙○實
不必然知悉…乙○因此認為甲○○應係以0000000000
號行動電話聯絡毒品買賣之事宜，亦與常情無違…」，徒以甲○
○未必使用0000000000號行動電話與乙○聯絡，即認
乙○之行動電話縱使於彼所述之聯絡時間係處於關機狀態，亦不
影響彼陳述之真實性云云（見原判決第九頁第六至十七行），所
為論斷，顯與論理法則相悖。３、查獲之第二級毒品，不問屬於
犯人與否，均沒收銷燬之，毒品危害防制條例第十八條第一項前
段固定有明文，然其所稱「查獲」之第二級毒品，係指有罪判決
書於事實欄，已經認定為被告有罪事實之毒品而言。經查本件警
員於八十九年十一月三十日上午，自甲○○住處所查獲之第二級
毒品安非他命一袋（淨重十九點六九公克），及摻雜第二級毒品
安非他命及第二級毒品ＭＤＡ成分之碎藥錠一包（淨重一點五０
公克），是否係供甲○○販賣之毒品？與原判決宣告甲○○販賣
第二級毒品罪名有無關連？原判決就此未於事實欄內予以認明記
載，自不足為適用法律及判斷其適用當否之準據；乃原判決併就
上開毒品於甲○○販賣第二級毒品罪名項下為沒收銷燬之諭知，
亦欠允洽。（二）乙○部分：１、按毒品危害防制條例第十八條
第一項前段所指應沒收銷燬之第二級毒品，係指有罪判決書於事
實欄，已經認定為被告有罪事實之毒品而言，業如上述。經查本
件警員於八十九年十一月三十日上午，自乙○住處所查獲之第二
級毒品安非他命一袋（驗餘淨重零點八二０四公克），是否係供
乙○販賣之毒品？與原判決宣告乙○販賣第二級毒品罪名有無關
連？原判決就此未於事實欄內予以認明記載，自不足為適用法律
及判斷其適用當否之準據；乃原判決併就上開毒品於乙○販賣第
二級毒品罪名項下為沒收銷燬之諭知，已有未洽。２、按毒品危
害防制條例第十七條規定：犯第四條第二項之罪，供出毒品來源
，因而破獲者，得減輕其刑。其立法意旨重在鼓勵販賣第二級毒
品者具體供出上游販毒者，俾資追查以杜絕毒品之蔓延與氾濫為
目的；倘未因該販賣第二級毒品者之自白進而查獲其之上游販毒
者，自不得執以邀本條規定之寬減。經查原判決於事實欄僅認定
乙○所持以販賣予張義忠之第二級毒品安非他命，係來自綽號「
阿倫」者，並未認定有來自甲○○等情（見原判決第三頁事實二
），乃遽認乙○於被查獲後供出毒品來源為甲○○並據以查得甲
○○等情，率依上開規定減輕其刑（見原判決第十四頁第八至十
三行），併有適用法則不當之違背法令。綜上，上訴人等上訴意
旨指摘原判決關於上訴人等販賣第二級毒品部分不當，均非全無
理由，應認原判決關於上訴人等販賣第二級毒品部分有撤銷發回
更審之原因。至於原判決理由乙不另為無罪之諭知（即甲○○被
訴販賣第二級毒品予鍾鑫雄、Ａ１，乙○以互易方式販賣第二級
毒品予張義忠、販賣第二級毒品予「小杰」、「小雯」）部分，
基於審判不可分原則，應一併發回。
據上論結，應依刑事訴訟法第三百九十七條、第四百零一條，判
決如主文。
中　　華　　民　　國　九十六　年　　二　　月　　一　　日
                      最高法院刑事第九庭
                          審判長法官  陳　正　庸
                                法官  賴　忠　星
                                法官  王　居　財
                                法官  林　開　任
                                法官  林　立　華
      本件正本證明與原本無異
                                      書  記  官
中　　華　　民　　國　九十六　年　　二　　月　　六　　日
                                                      G
